【裁判字號】    92,上訴,2121
【裁判日期】    921230
【裁判案由】    毒品危害防制條例
【裁判全文】
臺灣高等法院臺中分院刑事判決                  九十二年度上訴字第二一二一號
  上訴人即被告  丙○○
  指定辯護人    本院公設辯護人  甲○○
右上訴人因毒品危害防制條例案件，不服臺灣南投地方法院九十二年度訴字第二八四
號中華民國九十二年十月九日第一審判決（起訴案號：臺灣南投地方法院檢察署九十
一年度偵字第四０七九號、第四三０六號），提起上訴，本院判決如左：
    主      文
原判決關於丙○○部分撤銷。
丙○○連續販賣第壹級毒品，累犯，處有期徒刑捌年，扣案之第壹級毒品海洛因壹包
（淨重零點零肆公克、包裝重零點伍陸公克）沒收銷燬之，扣案之分裝吸管拾柒支、
記帳單捌張、記帳本壹本均沒收，販賣第壹級毒品所得新臺幣貳仟元沒收，如全部或
一部不能沒收時，以其財產抵償之；又連續販賣第貳級毒品，累犯，處有期徒刑肆年
，扣案之分裝吸管拾柒支、記帳單捌張、記帳本壹本均沒收，販賣第貳級毒品所得新
臺幣貳仟伍佰元沒收，如全部或一部不能沒收時，以其財產抵償之；主刑部分應執行
有期徒刑拾壹年。
    事      實
一、丙○○前於民國八十一、八十二年間，先後二次因違反肅清煙毒條例、麻醉藥品
    管理條例等案件，經法院分別判決有期徒刑三年六月、八月（應執行有期徒刑四
    年）及三年四月、六月（應執行有期徒刑三年八月）確定，前開各罪接續執行，
    ，於八十五年五月二十二日縮刑假釋，甫於九十年四月十七日假釋期滿，未經撤
    銷，視為執行完畢。詎仍不知悔改，竟基於意圖營利之概括犯意，先向姓名、年
    籍均不詳者購得第一級毒品海洛因、第二級毒品安非他命後，即於九十一年六月
    間起至同年十月十六日止，連續在南投縣埔里鎮○○路三二九號等處，將海洛因
    以每小包新台幣（下同）一千元之價格出售予巫俊峰二次，安非他命以每小包五
    百元之價格出售予巫俊鋒五次（其中二次並與前述海洛因一起出售給巫俊鋒），
    另將海洛因以每包一千元之價格，出售予湯政憲四次（均尚未付款）。
二、嗣因臺灣南投地方法院檢察署偵辦巫俊峰、湯政憲竊盜、毒品等案時發現，於九
    十一年十月十六日核發拘票，前往丙○○住所拘提未獲，惟扣得如附表一所示之
    物，經再加追查，於九十一年十一月五日晚間在南投縣埔里鎮虎山一巷十四號逮
    捕被告丙○○，並在該處扣得如附表二所示物。
三、案經臺灣南投地方法院檢察署指揮南投縣政府警察局、內政部警政署保安警察第
    三總隊第一大隊調查後送請該署檢察官偵查起訴。
    理      由
一、訊據上訴人即被告（下稱被告）丙○○雖不否認在前記時間、地點將海洛因及安
    非他命交給巫俊鋒、湯政憲之事實，惟矢口否認有何營利之意圖之犯意，辯稱：
    伊並不是要販賣毒品圖利，只是因為朋友的關係，才會拿一些毒品給他們，但毒
    品很貴，我自己也有施用，所以才會用賣的方式給他們云云。
二、經查：
  (一)被告確在前記時間、地點，將海洛因以每包一千元之價格，出售予湯政憲四次，
    惟均尚未取得價款等各節，已據被告於原審審理時供稱：「（給湯政憲的海洛因
    時間、地點）約是起訴書所列時間，地點也是我住處，他（湯政憲）說的金額不
    對，都是用欠的，他每次只有拿一千元，總共應該是拿四次，但這四千元都沒有
    給我。：：：」等語（原審卷第一九六頁），而證人湯政憲亦確向被告價購海洛
    因，亦據湯政憲於警訊、原審審理中供證甚詳（第四○七九偵查卷第十八頁、原
    審卷第一六一頁、第一六二頁），雖證人湯政憲關於交易海洛因之次數、價格及
    積欠之金額前後所供略有出入，與被告所供亦略有差異，惟衡之常情，被告既係
    出售海洛因給湯政憲，並接受湯政憲賒欠價款，基於債權確保之立場，被告對於
    交易之次數與價金，自比湯政憲更為關切，記憶更為翔實可信，應以被告前開原
    審中所供為可採。至於巫俊鋒部分，證人巫俊鋒於警訊中供稱：口卡上的丙○○
    就是販賣毒品給我的「小玲」沒錯，我共計約向她購買五次，每次均是到他家在
    他的房間向她購買等語（第四三○六偵查卷第十四之一頁），於原審並證稱：海
    洛因是向「小玲」買的（當場指認即為被告丙○○）每次買約一千元。安非他命
    也是向「小玲」買的，約五次，一次買五百元至一千元等語（原審卷第一五七頁
    至第一五九頁），被告於原審審理時亦供稱：「第一、二級毒品都有（指交給巫
    俊鋒的毒品第一級毒品海洛因及第二級毒品安非他命均有），有給錢的海洛因大
    約是二次，：：：在給海洛因的同時，他也有拿安非他命：：：」、「價錢一起
    算：：：」等語（原審卷第一九五頁），綜合前開證人巫俊鋒及被告所供，證人
    巫俊鋒係向被告丙○○購買海洛因二次，每次一千元；購買安非他命五次，每次
    五百元，至於證人巫俊鋒前後所供購買毒品之次數及金額未盡相同，應係證人巫
    俊鋒記憶已趨模糊所致。
  (二)此外扣案之疑似第一級毒品海洛因之粉末一包（淨重○點○四公克、包裝重○點
    五六公克）經送鑑驗結果，確含有第一級毒品海洛因成分，有法務部調查局九十
    一年十二月十八日調科壹字第九七○○○一八七七號鑑定通知書乙紙附卷可參（
    第四三○六偵查卷第六十頁）。
  (三)查毒品海洛因及安非他命價格不貲，政府又查緝甚嚴，罪刑又重，被告丙○○如
    非有販賣毒品之營利意圖，當無甘冒此風險，多次將毒品海洛因、安非他命僅以
    買入價格或低於買入價格出售之理，被告丙○○確有營利之意圖甚明，所辯並無
    營利之意圖云云，不足採信，本件事證明確，被告犯行，洵堪認定。
三、核被告所為，係犯毒品危害防制條例第四條第一項之販賣第一級毒品罪，及同條
    第二項販賣第二級毒品罪罪。被告因販賣而持有海洛因、安非他命之低度行為，
    為其販賣之高度行為所吸收，不另論罪。被告販賣毒品給巫俊鋒之行為五次中，
    其中二次同時販賣第一級毒品海洛因及第二級毒品安非他命，此已據被告於原審
    供稱：「：：：在給海洛因的同時，他也有拿安非他命：：：」（原審卷第一九
    五頁）等語在卷，被告先後二次以一行為同時販賣第一級毒品及第二級毒品，為
    想像競合犯，應從一重之販賣第一級毒品罪處斷。至於被告丙○○先後六次僅販
    賣海洛因給湯政憲、巫俊鋒之行為，及三次僅販賣安非他命給巫俊鋒之行為，皆
    時間緊接，所犯為構成要件相同之罪，顯均係基於概括之犯意反覆為之，應依刑
    法第五十六條之規定，各論以一罪，並加重其刑（其中販賣第一級毒品部分，因
    本刑為死刑、無期徒刑部分依法不得加重，故僅就得併科之罰金刑加重；販賣第
    二級毒品部分，本刑無期徒刑部分不得加重）。又被告丙○○所犯上開二罪間，
    犯意各別，行為有殊，應予分論併罰。又被告丙○○前於八十一、八十二年間，
    先後二次因違反肅清煙毒條例、麻醉藥品管理條例等案件，經法院分別判決有期
    徒刑三年六月、八月（應執行有期徒刑四年）及三年四月、六月（應執行有期徒
    刑三年八月）確定，前開各罪接續執行，於八十五年五月二十二日縮刑假釋，甫
    於九十年四月十七日假釋期滿，未經撤銷，視為執行完畢，有臺灣南投地方法院
    檢察署刑案資料查註紀錄表、臺灣高等法院被告全國前案紀錄表各一份附卷足憑
    ，其於五年內再犯本件有期徒刑以上之罪，為累犯，依法應加重其刑，並遞加之
    （其中販賣第一級毒品部分，因本刑為死刑、無期徒刑部分依法不得加重，故僅
    就得併科之罰金刑加重；販賣第二級毒品部分，本刑無期徒刑部分不得加重）。
    本件被告雖有上述販賣第一、二級毒品之犯行，惟本件販賣對象經查獲者僅二人
    ，販毒所得不多，且尚無實據可認被告係毒品之「大盤」、「中盤」毒販，應僅
    係零星之小額交易，其惡性與犯罪情節較諸大量走私進口或長期販賣毒品之「大
    盤」、「中盤」毒販有重大差異，倘概科以法定之死刑、無期徒刑及七年以上有
    期徒刑，誠為情輕法重，猶嫌過苛，衡其犯罪情狀，認為若科以最低刑度，在客
    觀上仍足以引起一般人同情，爰依刑法第五十九條規定，均酌量減輕其刑。另公
    訴人以被告丙○○於犯罪後，主動向員警坦承犯罪，並供出上手即同案被告黃建
    國，且因而破獲，請依毒品危害防制條例第十七條規定，減輕其刑，但查被告丙
    ○○所為指述與事實尚有不符，同案被告黃建國部分並經原審判決無罪確定在案
    ，故檢察官前開所請，於法尚有未合，附此敘明。
四、不另為無罪諭知部分：
  (一)公訴意旨另以：被告丙○○基於意圖營利之概括犯意，先向姓名、年籍均不詳者
    購得第一級毒品海洛因、第二級毒品安非他命後，即於九十一年六月間起至同年
    十月間止，在南投縣埔里鎮○○路三二九號等處，以海洛因每小包一千元至數千
    元（依重量及品質不同而定）、安非他命每小包之價格，三百元至數千元（依重
    量而定）等價格，連續販賣予涂英哲及綽號「碧山」、「阿立」、「阿芬」、「
    文杰」等數十人至少百次以上，因此認為被告丙○○亦涉犯毒品危害防制條例第
    四條第一項、第二項之罪嫌。
  (二)惟按犯罪事實應依證據認定之，無證據不得認定犯罪事實；不能證明被告犯罪或
    其行為不罰者，應諭知無罪之判決，刑事訴訟法第一百五十四條第二項第三百
    零一條第一項分別定有明文。又刑事訴訟法第一百五十六條第二項規定：被告或
    共犯之自白不得作為有罪判決之唯一證據，仍應調查其他必要之證據，以察其是
    否與事實相符。經查：被告丙○○於審理中即堅決否認右揭販賣毒品之犯行，且
    證人涂英哲於原審審理中供稱：其與丙○○是男女朋友關係，施用的海洛因是趁
    丙○○不注意時拿來用的；施用的安非他命是向一個叫「慶仔」的人拿的等語（
    原審卷第一六四頁）。且核卷內事證，並無直接證據資料足以證明被告丙○○有
    何右記販賣毒品之犯行，復無證人指證，且觀諸扣案帳冊所記載之內容，亦無法
    直接證明被告丙○○有公訴人所指前開犯行，自難僅以被告於警訊時之自白，為
    認定事實之唯一證據，依前開法條所示，此部分不能證明被告犯罪，惟公訴人認
    為此部分與前開諭知有罪之部分有連續犯之裁判上一罪關係，爰不另為無罪之諭
    知。
五、原審對被告丙○○論罪科刑雖非無見，惟被告販賣巫俊鋒毒品之行為中，有兩次
    係同時販賣安非他命及海洛因，已如前述，就此原審未依想像競合犯之例論科，
    稍有未洽。被告上訴意旨仍執陳詞否認犯罪，雖無可採，惟原審判決既有可議之
    處，仍屬無可維持，應由本院撤銷原審判決關於被告丙○○之部分改判。爰審酌
    被告丙○○販賣毒品海洛因、安非他命，足以使購買施用者導致精神障礙與性格
    異常，甚至造成吸毒者吸毒成癮，戕害國人身體健康，所生危害非輕，然其查獲
    販賣次數不多，數量非鉅，販賣所得利益不多，及其犯後之態度等一切情狀，分
    別量處如主文所示之刑，並定其應執行之刑。至被告丙○○販賣第一級毒品所得
    二千元（另四千元尚未收取），販賣第二級毒品所得二千五百元，併依毒品危害
    防制條例第十九條第一項規定宣告沒收，如全部或一部不能沒收時，以其財產抵
    償之。另扣案之如附表一、二所示之物，其中海洛因一包（淨重○點○四公克、
    包裝重○點五六公克）為第一級毒品，依法應予宣告沒收銷燬。扣案之分裝吸管
    十七支、記帳單八張、記帳冊一本為被告丙○○所有，且供被告丙○○販賣第一
    、二級毒品時所用之物，依毒品危害防制條例第十九條第一項規定沒收之。其他
    扣案之物品與被告丙○○所為本件販賣毒品犯行並無直接關係，且無證據證明該
    物品係專供販賣毒品所用，此事實業經被告丙○○供陳在卷，故均不予宣告沒收
    ，附此敘明。
六、依刑事訴訟法第三百六十九條第一項前段、第三百六十四條、第二百九十九條第
    一項前段、毒品危害防制條例第四條第一項、第二項、第十八條第一項前段、第
    十九條第一項，刑法第十一條前段、第五十五條、第五十六條、第四十七條、第
    五十九條、第五十一條第五款，判決如主文。
本案經檢察官乙○○到庭執行職務。
中      華      民      國      九十二    年    十二    月    三十      日
                                    臺灣高等法院臺中分院刑事第十庭
    審判長法  官  林  照  明
                                                法  官  吳  重  政
                                                法  官  王      銘
右正本證明與原本無異。
如不服本判決應於收受送達後十日內向本院提出上訴書狀，其未敘述上訴之理由者並
得於提起上訴後十日內向本院補提理由書（均須按他造當事人之人數附繕本）。
                                                書記官  王  麗  珍
中      華      民      國      九十三   年       一      月     五     日
                                                                        Ｉ


司法院資訊處製作；財團法人民間司法改革基金會備份。
